ACORDAO-COMPLETO-2413810

ACÓRDÃO DE RELAÇÃO

ACÓRDÃO DE RELAÇÃO 1454/2020 ATA 21/2020 - PLENÁRIO

Acórdão 1454/2020-TCU-Plenário
	Trata-se de Representação formulada pela Secex-PR a partir de documento anônimo que lhe fora entregue em 21/1/2009, no qual se noticiavam graves irregularidades no âmbito da Superintendência Regional do Departamento Nacional de Infraestrutura de Transportes, no Estado do Paraná (DNIT/PR) .  
	Em 16/11/2015 foi emitido o Atestado de Caráter Definitivo do Julgado, encerrando as fases de tramitação, análise e julgamento destes autos.
	Considerando que esta análise tem como finalidade avaliar o cumprimento do objeto dos presentes autos, bem como a existência de eventual ação pendente por parte dos envolvidos ou do Tribunal, de modo a permitir o encerramento do processo;
	Considerando que, nos termos da análise feita pela Secretaria de Fiscalização de Infraestrutura Rodoviária e de Aviação Civil, foram exauridos os objetos de, praticamente, todas as providências contidas nas decisões e determinações tratadas nos presentes autos;
	Considerando que a exceção trata do pedido formulado por David José de Castro Gouvêa para que fosse revogada a determinação de afastamento cautelar do cargo que ocupava, exarada no bojo do Acórdão 547/2009-TCU-Plenário; 
	Os ministros do Tribunal de Contas da União, reunidos em sessão de Plenário, ACORDAM, por unanimidade, com fundamento no 43 da Lei 8.443/92; c/c os artigos 1º, inciso XXIV; 15, alínea "l"; 143, inciso V; 237, todos do Regimento Interno, em conhecer da presente representação, para, determinar o seu arquivamento, uma vez que foi cumprido seu objetivo, sem prejuízo de se efetivar as determinações propostas, de acordo com os pareceres emitidos nos autos.
1. Processo TC-001.359/2009-2 (REPRESENTAÇÃO) 
	1.1.Apensos: TC Processo 031.021/2011-5; TC Processo 000.725/2012-9; TC Processo 026.902/2013-3; TC Processo 003.139/2014-0; TC Processo 018.690/2014-9; TC Processo 024.526/2014-2; TC Processo 009.748/2015-6; TC Processo 031.843/2015-1; TC Processo 007.804/2016-4 e TC Processo 007.805/2016-0.
	1.2. Responsáveis: David José de Castro Gouvêa (CPF XXX.236.859-XX) ; Emerson Cooper Coelho (CPF XXX.491.209-XX) ; José Roberto Bilobran (CPF XXX.619.529-XX) ; Marcelo José Leal Gasino (CPF XXX.642.789-XX) ; Omir Mello Ferreira (CPF XXX.124.610-XX) ; Ronaldo de Almeida Jeres (CPF XXX.961.147-XX) ; Lúcia Inêz Rossetto (CPF XXX.280.102-XX) ; Trajano Cordeiro de Paula (CPF XXX.004.989-XX) ; Flávio Henrique Sartório da Cunha (CPF XXX.661.989-XX) ; Edson Luiz Rodak (CPF XXX.747.819-XX) ; Samuel Mena Barreto Pereira (CPF XXX.453.439-XX) ; Rosiane Mitsu Carmona Fernandes (CPF XXX.165.549-XX) ; Alexandre Caron Karas (CPF XXX.623.209-XX) ; Exato Engenharia Ltda (CNPJ: 03.865.048/0001-50) .
	1.3. Interessado: Ministério Público do Estado do Paraná (78.206.307/0001-30) .
	1.4. Órgão/Entidade: Procuradoria da República/PR - MPF/MPU; Superintendência Regional do Dnit No Estado do Paraná - Dnit/MT.
	1.5. Relator: Ministro Aroldo Cedraz.
	1.6. Representante do Ministério Público: Subprocurador-Geral Lucas Rocha Furtado.
	1.7. Unidade Técnica: Secretaria de Fiscalização de Infraestrutura Rodoviária e de Aviação Civil (SeinfraRod) .
	1.8. Representação legal: Gabriele Seffrin (59.284/OAB-PR) e outros, representando David José de Castro Gouvêa; Leila Coelho Borges (24896/OAB-SC) e outros, representando Exato Engenharia Ltda. Nelson Pietniczka Júnior (OAB/PR 63.566) e outros, Nilo de Oliveira Neto (OAB/SC 7.715) e outros.
1.9. Determinações/Recomendações/Orientações: 
1.9.1.  dar quitação ao Sr. Marcelo Leal Gasino, CPF XXX.642.789-XX, ante o recolhimento da multa que lhe foi imputada por meio do subitem 9.2.2 do Acórdão 2914/2013-TCU-Plenário e reduzida no Acórdão 2296/2014-TCU-Plenário com fundamento no art. 27 da Lei 8.443/1992 c/c o art. 218 do Regimento Interno do TCU;
1.9.2. declarar o exaurimento do objeto da determinação contida no Acórdão 547/2009-TCU-Plenário, em observância ao contido no item 9.3. do Acórdão 2296/2014-TCU-Plenário, abstendo-se de se manifestar acerca do pedido de reintegração, formulado por David José de Castro Gouvêa, visto tratar-se de decisão administrativa, sob a égide da discricionariedade do gestor público, garantindo-lhe a conveniência e a oportunidade de adotar, ou não, tal decisão;
1.9.3. encaminhar novas comunicações ao Departamento de Trânsito do Paraná (Detran/PR) e à Corregedoria-Geral do Tribunal de Justiça do Estado do Paraná, para que dê conhecimento às unidades jurisdicionadas, sobre a perda de objeto da indisponibilidade temporária de bens dos responsáveis elencados, com autorização expressa para baixa de quaisquer gravames/anotações/averbações, constituídos por força do Acórdão 2766/2009-TCU-Plenário e/ou oriundos dos processos TC 029440/2009-0 e TC Processo 001359/20092, em relação aos seguintes responsáveis: David José de Castro Gouvêa (CPF XXX.236.859-XX) ; Exato Engenharia Ltda (CNPJ: 03.865.048/0001-50) ; Marcelo José Leal Gasino (CPF XXX.642.789-XX) ; Emerson Cooper Coelho (CPF XXX.491.209-XX) ; e Omir Mello Ferreira (CPF XXX.124.610-XX) .
1.9.4. encaminhar comunicação específica ao Cartório de Registro de Imóveis da 3ª Circunscrição da cidade de  Curitiba/PR, informando sobre a perda de objeto da indisponibilidade temporária de bens que gerou a averbação AV-03-47.480, de 9/6/2011, sobre o imóvel de matrícula 47.480, de propriedade de David José de Castro Gouvêa, CPF XXX.236.859-XX, autorizando expressamente a baixa de quaisquer gravames/anotações/averbações, constituídos por força do Acórdão 2766/2009-TCU-Plenário e/ou oriundos dos processos TC Processo 029440/20090 e TC 001359/2009-2;
1.9.5. encaminhar comunicação específica ao Cartório de Registro de Imóveis da 9ª Circunscrição da cidade de  Curitiba/PR, informando sobre a perda de objeto da indisponibilidade temporária de bens que gerou a averbação AV-18-54.928, de 9/6/2011, sobre o imóvel de matrícula 54.928, de propriedade de David José de Castro Gouvêa, CPF XXX.236.859-XX, autorizando expressamente a baixa de quaisquer gravames/anotações/averbações, constituídos por força do Acórdão 2766/2009-TCU-Plenário e/ou oriundos dos processos TC Processo 029440/20090 e TC 001359/2009-2;
1.9.6. encaminhar comunicação específica ao Cartório de Registro de Imóveis da 5ª Circunscrição da cidade de  Curitiba/PR, informando sobre a perda de objeto da indisponibilidade temporária de bens que gerou a averbação AV-03-48.892, de 29/4/201, sobre o imóvel de matrícula 48.892, de propriedade de Emerson Cooper Coelho, CPF XXX.491.209-XX, autorizando expressamente a baixa de quaisquer gravames/anotações/averbações, constituídos por força do Acórdão 2766/2009-TCU-Plenário e/ou oriundos dos processos TC Processo 029440/20090 e TC 001359/2009-2;
1.9.7. encaminhar comunicação específica ao Departamento de Trânsito do Paraná (Detran/PR) , informando sobre a perda de objeto da indisponibilidade temporária de bens, incluindo, mas não se limitando, ao veículo de placa AQW-1037, chassis 9BWAA05U39P035297, de propriedade de Emerson Cooper Coelho, CPF XXX.491.209-XX, autorizando expressamente a baixa de quaisquer gravames/anotações/averbações, constituídos por força do Acórdão 2766/2009-TCU-Plenário e/ou oriundos dos processos TC Processo 029440/20090 e TC 001359/2009-2;
1.9.8. encaminhar comunicação específica ao Departamento de Trânsito do Paraná (Detran/PR) , informando sobre a perda de objeto da indisponibilidade temporária de bens, incluindo, mas não se limitando, ao veículo de placa AQB-1162, chassis 9BD11612181038112, de propriedade de Marcelo José Leal Gasino, CPF XXX.642.789-XX, autorizando expressamente a baixa de quaisquer gravames/anotações/averbações, constituídos por força do Acórdão 2766/2009-TCU-Plenário e/ou oriundos dos processos TC Processo 029440/20090 e TC 001359/2009-2;
1.9.9. encaminhar comunicação específica ao Cartório de Registro de Imóveis da 1ª Circunscrição da cidade de  Curitiba/PR, informando sobre a perda de objeto da indisponibilidade temporária de bens que gerou a averbação AV-03-31.114, de 29/4/201, sobre o imóvel de matrícula 31.114, de propriedade de Marcelo José Leal Gasino, CPF XXX.642.789-XX, autorizando expressamente a baixa de quaisquer gravames/anotações/averbações, constituídos por força do Acórdão 2766/2009-TCU-Plenário e/ou oriundos dos processos TC Processo 029440/20090 e TC 001359/2009-2;
1.9.10. encaminhar comunicação específica ao Departamento de Trânsito do Paraná (Detran/PR) , informando sobre a perda de objeto da indisponibilidade temporária de bens, incluindo, mas não se limitando, aos veículos de placas AIT-3466, chassis LBAMUA66130 e placas APH-5518, chassis 9BGTR48W08B179006, de propriedade de Omir Mello Ferreira, CPF XXX.124.610-XX, autorizando expressamente a baixa de quaisquer gravames/anotações/averbações, constituídos por força do Acórdão 2766/2009-TCU-Plenário e/ou oriundos dos processos TC Processo 029440/20090 e TC 001359/2009-2;
1.9.11. encaminhar comunicação específica ao Cartório de Registro de Imóveis da 8ª Circunscrição da cidade de  Curitiba/PR, informando sobre a perda de objeto da indisponibilidade temporária de bens que gerou a averbação AV-05-13.950, de 29/4/201, sobre o imóvel de matrícula 13.950, de propriedade de Omir Mello Ferreira, CPF XXX.124.610-XX, autorizando expressamente a baixa de quaisquer gravames/anotações/averbações, constituídos por força do Acórdão 2766/2009-TCU-Plenário e/ou oriundos dos processos TC Processo 029440/20090 e TC 001359/2009-2;
1.9.12. encaminhar comunicação específica ao Cartório de Registro de Imóveis da 2ª Circunscrição da cidade de  Curitiba/PR, informando sobre a perda de objeto da indisponibilidade temporária de bens que gerou as averbações informadas na tabela a seguir, sobre imóveis de propriedade da empresa Exato Engenharia Ltda, CNPJ: 03.865.048/0001-50, autorizando expressamente a baixa de quaisquer gravames/anotações/averbações, constituídos por força do Acórdão 2766/2009-TCU-Plenário e/ou oriundos dos processos TC Processo 029440/20090 e TC 001359/2009-2;
Imóveis de propriedade de Exato Engenharia Ltda.
	Responsável/Proprietário
	Natureza do bem
	Matrícula/
Placa
	Registro/Chassi
	Órgão/Repartição
	Data de Averbação

	EXATO ENGENHARIA LTDA
	Imóvel
	55.540
	AV-02-55.540
	2º RI - Curitiba/PR
	4/5/2010

	EXATO ENGENHARIA LTDA
	Imóvel
	55.541
	AV-02-55.541
	2º RI - Curitiba/PR
	4/5/2010

	EXATO ENGENHARIA LTDA
	Imóvel
	55.542
	AV-02-55.542
	2º RI - Curitiba/PR
	4/5/2010

	EXATO ENGENHARIA LTDA
	Imóvel
	55.543
	AV-02-55.543
	2º RI - Curitiba/PR
	4/5/2010

	EXATO ENGENHARIA LTDA
	Imóvel
	55.544
	AV-02-55.544
	2º RI - Curitiba/PR
	4/5/2010

1.9.13. encaminhar comunicação específica ao Departamento de Trânsito do Paraná (Detran/PR) , informando sobre a perda de objeto da indisponibilidade temporária de bens, incluindo, mas não se limitando, aos veículos listados na tabela a seguir, de propriedade da empresa Exato Engenharia Ltda, CNPJ: 03.865.048/0001-50, autorizando expressamente a baixa de quaisquer gravames/restrições e/ou averbações, constituídos por força do Acórdão 2766/2009-TCU-Plenário ou oriundos dos processos TC Processo 029440/20090 e TC Processo 001359/20092;
Veículos de propriedade de Exato Engenharia Ltda.
	Responsável/Proprietário
	Natureza do bem
	Matrícula/
Placa
	Registro/Chassi
	Órgão/Repartição
	Data de Averbação

	EXATO ENGENHARIA LTDA
	Veículo
	AHX0752
	9BM384073WB163321
	Detran/PR
	1/3/2010

	EXATO ENGENHARIA LTDA
	Veículo
	AJL2680
	9BSF4X2BCY3516865
	Detran/PR
	1/3/2010

	EXATO ENGENHARIA LTDA
	Veículo
	AOV7621
	9BWJB09N98P005722
	Detran/PR
	1/3/2010

	EXATO ENGENHARIA LTDA
	Veículo
	AOZ6409
	9A9CCDD127SDF2808
	Detran/PR
	1/3/2010

	EXATO ENGENHARIA LTDA
	Veículo
	AP04751
	9A9CAB30071DX1241
	Detran/PR
	1/3/2010

	EXATO ENGENHARIA LTDA
	Veículo
	APA2761
	9BWEB05W78P032725
	Detran/PR
	1/3/2010

	EXATO ENGENHARIA LTDA
	Veículo
	APA2762
	9BWEB05W38P032656
	Detran/PR
	1/3/2010

	EXATO ENGENHARIA LTDA
	Veículo
	APA3412
	9BM9580947B540847
	Detran/PR
	1/3/2010

	EXATO ENGENHARIA LTDA
	Veículo
	APA8253
	9A9XXCRCG7PBT3892
	Detran/PR
	1/3/2010

	EXATO ENGENHARIA LTDA
	Veículo
	APA9227
	9BWGF07X68P006944
	Detran/PR
	1/3/2010

	EXATO ENGENHARIA LTDA
	Veículo
	APD3862
	9BG124JJ08C409737
	Detran/PR
	1/3/2010

	EXATO ENGENHARIA LTDA
	Veículo
	APD8168
	9BM9580347B554789
	Detran/PR
	1/3/2010

	EXATO ENGENHARIA LTDA
	Veículo
	APD8187
	9BM9580347B554476
	Detran/PR
	1/3/2010

	EXATO ENGENHARIA LTDA
	Veículo
	APH2433
	9BG124JJ08C416701
	Detran/PR
	1/3/2010

	EXATO ENGENHARIA LTDA
	Veículo
	APH2435
	9BG124JJ08C416742
	Detran/PR
	1/3/2010

	EXATO ENGENHARIA LTDA
	Veículo
	APN5934
	9BM9580948B571517
	Detran/PR
	1/3/2010

	EXATO ENGENHARIA LTDA
	Veículo
	AQG0195
	9BWAA05WX9T045396
	Detran/PR
	1/3/2010

	EXATO ENGENHARIA LTDA
	Veículo
	AQG0197
	9BWAA05W49T046060
	Detran/PR
	1/3/2010

	EXATO ENGENHARIA LTDA
	Veículo
	AQW5601
	9BM6933869B641602
	Detran/PR
	1/3/2010

	EXATO ENGENHARIA LTDA
	Veículo
	AQW5603
	9BM6933869B637980
	Detran/PR
	1/3/2010

	EXATO ENGENHARIA LTDA
	Veículo
	ARD6359
	9BM6931869B648878
	Detran/PR
	1/3/2010

	EXATO ENGENHARIA LTDA
	Veículo
	ARD9249
	9BM6931869B648893
	Detran/PR
	1/3/2010

	EXATO ENGENHARIA LTDA
	Veículo
	ARN3731
	9BM6931869B661399
	Detran/PR
	1/3/2010

	EXATO ENGENHARIA LTDA
	Veículo
	ARP8295
	9A9PRCGMC91DK7273
	Detran/PR
	1/3/2010

	EXATO ENGENHARIA LTDA
	Veículo
	ARR7258
	9BM9584619B665537
	Detran/PR
	1/3/2010

	EXATO ENGENHARIA LTDA
	Veículo
	ASE5213
	9BM6881589B694926
	Detran/PR
	1/3/2010

	EXATO ENGENHARIA LTDA
	Veículo
	CTH3328
	9BFY165S4LDB18796
	Detran/PR
	1/3/2010

David José de Castro Gouvêa (CPF XXX.236.859-XX); Emerson Cooper Coelho (CPF XXX.491.209-XX); José Roberto Bilobran (CPF XXX.619.529-XX); Marcelo José Leal Gasino (CPF XXX.642.789-XX); Omir Mello Ferreira (CPF XXX.124.610-XX); Ronaldo de Almeida Jeres (CPF XXX.961.147-XX); Lúcia Inêz Rossetto (CPF XXX.280.102-XX); Trajano Cordeiro de Paula (CPF XXX.004.989-XX); Flávio Henrique Sartório da Cunha (CPF XXX.661.989-XX); Edson Luiz Rodak (CPF XXX.747.819-XX); Samuel Mena Barreto Pereira (CPF XXX.453.439-XX); Rosiane Mitsu Carmona Fernandes (CPF XXX.165.549-XX); Alexandre Caron Karas (CPF XXX.623.209-XX); Exato Engenharia Ltda (CNPJ: 03.865.048/0001-50).

Exato Engenharia Ltda.

AROLDO CEDRAZ

REPRESENTAÇÃO (REPR)

Secretaria de Fiscalização de Infraestrutura Rodoviária e de Aviação Civil (SeinfraRod).